【裁判字號】    94,訴,1071
【裁判日期】    950413
【裁判案由】    違反道路交通管理處罰條例
【裁判全文】
高雄高等行政法院裁定
                                   94年度訴字第01071號
                              .
原      告  誠川機電企業有限公司
代  表  人  甲○○
被      告  高雄市政府交通局
代  表  人  乙○○局長
訴訟代理人  丙○○
上列當事人間因違反道路交通管理處罰條例事件，原告不服高雄
市政府中華民國94年10月26日高市府法一字第0940053361號訴願
決定，提起行政訴訟。本院裁定如下：
    主  文
原告之訴駁回。
訴訟費用由原告負擔。
    理  由
一、按訴訟事件不屬行政法院之權限者，行政法院應以裁定駁回
    之。行政訴訟法第107條第1項第1款定有明文。又行政訴訟
    法第2條規定：「公法上之爭議，除法律別有規定外，得依
    本法提起行政訴訟。」乃明示公法上爭議事件，原則上均得
    依該法所定各種訴訟類型提起行政訴訟；惟性質上雖屬公法
    爭議事件，然因法律另有特別規定者，即應依其他訴訟程序
    救濟，而不得依行政訴訟法提起行政訴訟，此觀該條立法意
    旨自明。另「車輛所有人、駕駛人、行人、道路障礙者，違
    反道路交通管理之處罰，由左列機關為之：一、違反第十二
    條至第三十三條之規定者，由公路主管機關處罰。二、違反
    第三十四條至第六十二條、第六十九條至第八十四條之規定
    者，由警察機關處罰。」「本條例所定罰鍰之處罰，行為人
    接獲違反道路交通管理事件通知單後，應於十五日內，到達
    指定處所聽候裁決。但行為人認為舉發之事實與違規情形相
    符者，得不經裁決，逕依各該條款罰鍰最低額，自動向指定
    之處所繳納結案。」「受處分人，不服第八條主管機關所為
    之處罰，得於接到裁決之翌日起十五日內，向管轄地方法院
    聲明異議。法院受理前項異議，以裁定為之。不服第二項之
    裁定，得為抗告。但不得再抗告。」復為行為時道路交通管
    理處罰條例第8條第1項、第9條第1項及第87條所明定。故而
    ，因違反行為時道路交通管理處罰條例第12條至第33條規定
    而受處罰者，其案件性質上雖屬公法事件，但依同條例第87
    條規定，受處分人如對該條例第八條主管機關所為之處罰不
    服，應向管轄之地方法院（普通法院）聲明異議；是關於此
    等交通違規處罰事件之救濟即應循向普通法院聲明異議之程
    序為之，而此即行政訴訟法第2條所稱「除法律別有規定外
    」之情形。又此類交通違規處罰案件，應循普通訴訟程序之
    途徑尋求救濟，復經司法院釋字第418號解釋認其與憲法第
    16 條保障人民訴訟權之意旨並無牴觸在案。是因違反行為
    時道路交通管理處罰條例第12條至第33條規定而受處罰案件
    之救濟，並非屬行政法院權限之事件甚明。
二、經查，本件原告係因不服被告於民國（下同）83年間，以違
    規單號碼00000000號及986067號之違規通知單（下稱系爭違
    規通知單）對原告予以舉發處罰之交通違規事件，提起本件
    行政訴訟，業據原告於本院準備程序時陳述甚明（另有關原
    告不服被告否准提供上開違規通知單部分，提起行政訴訟部
    分，另以判決駁回之）。經查，系爭違規通知單所指之交通
    違規事件，係原告於82年10月25日及83年2月9日違反行為時
    道路交通管理處罰條例第33條：「汽車行駛於高速公路或設
    站管制之道路，而不遵管制之規定者，處汽車駕駛人一千元
    以上二千元以下罰鍰，．．。」之規定，經遭舉發處罰之交
    通違規事件，此有被告存檔之電腦查詢清單附原處分卷可稽
    （見原處分卷第30頁）；是本件原告所爭執之原處分，均係
    因原告違反行為時道路交通管理處罰條例第33條規定，被告
    依據同條例第8條規定所為之裁罰處分；是原告如不服此裁
    罰處分，依前述行為時道路交通管理處罰條例第87條第1項
    規定，係應循向管轄地方法院聲明異議之途徑請求救濟；故
    本件原告所爭執之事項，並非屬本院權限之事件，訴願為不
    受理之決定，核無不合，原告復向本院提起本件訴訟，請求
    判決將訴願決定及原處分（即系爭違規通知單所指交通違規
    事件）均撤銷，，難認為合法，應予駁回。又有關原告上開
    交通違規處罰事件，因發生於87年6月1日以前，業經被告於
    93 年1月13日併同高雄市87年6月1日前有關之交通違規尚未
    結案事件中，簽請市長核准註銷免罰在案，此有簽呈乙份附
    卷可憑，亦即原告上開交通違規事件，已經註銷免罰，附此
    敘明。
三、依行政訴訟法第107條第1項第1款、第104條、民事訴訟法第
    95條、第78條，裁定如主文。
中    華    民    國    95    年     4    月   13     日
                  第二庭審判長法  官   江幸垠
                              法  官   戴見草
                              法  官   簡慧娟
以上正本係照原本作成。
如不服本裁定，應於裁定送達後10日內以書狀敘明理由，經本院
向最高行政法院提出抗告（須按對造人數附具繕本）；並應預繳
送達用掛號郵票6份（每份34元）。
中    華    民    國    95    年     4    月   13     日
                              書記官   楊曜嘉


司法院資訊處製作；財團法人民間司法改革基金會備份。
